臺灣板橋地方法院民事裁定              100年度抗字第166號
抗  告  人  黃國偵
相  對  人  洪月凰
上列當事人間聲請本票裁定准予強制執行事件，抗告人對於本院
中華民國100 年8 月9 日100 年度司票字第2985號本票裁定提起
抗告，本院裁定如下：
    主  文
抗告駁回。
抗告程序費用新臺幣壹仟元由抗告人負擔。
    理  由
一、抗告意旨略以：系爭新臺幣（下同）55萬元本票係抗告人因
    承包工程之資金需求，曾向何應賜貸款55萬元時所開立，至
    於1 萬6,500 元之三紙本票則為同時開立、作為貸款利息之
    擔保。當時除了開立本票以外，並提供抗告人名下蘆洲址房
    屋作為貸款之擔保。而抗告人與相對人原為配偶，嗣因個性
    不合協議離婚，離婚時抗告人將該蘆洲址房屋移轉所有權予
    相對人，並將工程機具賣得之48萬元價金給予相對人，由相
    對人清償上開貸款，以避免蘆洲址房屋被查封拍賣。故相對
    人必係因清償貸款後而取得系爭本票，其既取回系爭本票即
    應返還給我，惟相對人竟復持以對我主張權利，並無理由，
    爰提起本件抗告。
二、按執票人向本票發票人行使追索權時，得聲請法院裁定後強
    制執行，票據法第123 條定有明文。本票執票人依前開規定
    聲請法院裁定許可對發票人強制執行，係屬非訟事件，此項
    聲請之裁定及抗告法院之裁定，僅依非訟事件程序，以審查
    強制執行許可與否，並無確定實體上法律關係存否之效力，
    如發票人就票據債務之存否有爭執時，應由發票人提起確認
    之訴，以資解決（最高法院57年台抗字第76號判例意旨參照
    ）。
三、經查，本件相對人執有抗告人於民國99年2 月26日簽發免除
    作成拒絕證書之本票4 紙（下稱系爭本票），詎經提示後未
    獲清償之事實，有卷附本票可稽，相對人據以聲請准予裁定
    強制執行，於法尚無不合。又抗告人雖舉前述實體事項以為
    抗辯，惟查本票執票人依票據法第123 條規定，向本票發票
    人行使追索權，聲請法院裁定強制執行，其性質與非訟事件
    無殊，對於此項聲請所為裁定，僅依非訟事件程序，就本票
    形式上之要件是否具備予以審查為已足。抗告意旨所舉之理
    由係屬實體上之爭執，須就票據法律關係為實質之審查始能
    判斷，依照首開說明，應由抗告人另行提起訴訟以資解決，
    自非本件非訟程序所得加以審究。是抗告人據以指摘原裁定
    不當，聲明求為廢棄，為無理由，應予駁回，爰裁定如主文
    。
四、據上論結，本件抗告為無理由，應依非訟事件法第21條第2
    項、第24條第1 項、第46條，民事訴訟法第495 條之1 第1
    項、第449 條第1 項、第95條、第78條，裁定如主文。
中    華    民    國   100    年    10    月    12    日
                    民事第三庭  法  官  劉以全
以上正本係照原本作成。
如不服本裁定，僅得於收受本裁定正本送達後10日內，以適用法
規顯有錯誤為理由，向本院提出再抗告狀（須附繕本1 份及繳納
再抗告裁判費新臺幣1,000 元）。
中    華    民    國   100    年    10    月    12    日
                                書記官  蔡忠衛